臺灣新北地方法院板橋簡易庭民事簡易判決
111年度板國簡字第1號
原      告  曾信友  

訴訟代理人  曾信輝  
被      告  交通部公路總局第一區養護工程處

法定代理人  陳俊堯  


訴訟代理人  陳炎琪律師
上列當事人間請求國家賠償事件，本院於中華民國111年7月21日
言詞辯論終結，判決如下：
    主      文
被告應給付原告新臺幣壹拾玖萬叁仟捌佰零玖元。
原告其餘之訴駁回。
訴訟費用新臺幣伍仟壹佰捌拾元，其中新臺幣貳仟壹佰叁拾貳元
由被告負擔，餘由原告負擔。
本判決第一項得假執行。但被告如以新臺幣壹拾玖萬叁仟捌佰零
玖元為原告預供擔保後，得免為假執行。
　　事實及理由
壹、程序部分
　　依國家賠償法請求損害賠償時，應先以書面向賠償義務機關
    請求之；賠償義務機關拒絕賠償，或自提出請求之日起逾30
    日不開始協議，或自開始協議之日起逾60日協議不成立時，
    請求權人得提起損害賠償之訴，國家賠償法第10條第1項、
    第11條第1項前段分別定有明文。查，原告主張其以書面向
    被告請求國家賠償，被告業於本件起訴前拒絕原告之請求，
    有原告所提交通部公路總局第一區養護工程處110年2月8日
    函暨所附110年法賠字第001號拒絕賠償理由書可參（見本院
    卷第39至43頁），是原告起訴時已履行上開前置程序，合先
    敘明。
貳、實體部分
一、原告主張：原告於109年9月25日4時2分許，駕駛車牌號碼00
    0-0000號自用小客車（下稱系爭車輛），行經被告所管理之
    新竹縣竹北市中華路1200巷處（下稱系爭路段）時，因閃避
    斷落樹枝（下稱系爭路樹），致系爭車輛撞擊路邊水泥護欄
    （下稱系爭事故），致系爭車輛車體受損（下稱系爭損害）
    ，而生修復費用新臺幣（下同）計470,829元（零件383,817
    元、工資82,812元、道路救援4,000元），爰依國家賠償法
    第3條第1項之規定求償，並聲明：被告應給付原告470,829
    元。
二、被告則以：被告就系爭路段有委外廠商巡查，廠商於109年9
    月24日日間巡查系爭路段時並未見樹枝掉落，夜間也無，而
    依監視攝影畫面勘驗內容，可見系爭路樹樹枝掉落幾分鐘後
    即發生系爭事故，被告顯然無法即刻到場排除，又依委外廠
    商之巡檢紀錄可見系爭路樹並非枯木，足證被告就系爭路段
    管理並無過失等語，且系爭路段還有數車行經都能順利迴避
    ，系爭損害與系爭路樹斷落間並無因果關係，縱認被告應負
    損害賠償責任亦主張系爭車輛修復費用應折舊，且原告訴訟
    代理人駕駛系爭車輛與有過失等語資為抗辯。並聲明：原告
    之訴駁回。
三、兩造不爭執事項：
㈠、系爭路段為被告管理之公共設施。
㈡、原告訴訟代理人於109年9月25日4時2分許，駕駛原告所有系
    爭車輛行駛於系爭路段，系爭路段內側車道路面有倒落之系
    爭路樹，原告為閃避系爭路樹而撞擊路邊水泥護欄，致生系
    爭損害。
四、兩造之爭點及論述：
    本件原告主張被告就系爭事故具有過失，且其過失與系爭損
    傷間具有相當因果關係之事實，業據提出新竹縣政府道路交
    通事故當事人登記聯單暨初步分析研判表、估價單、道路救
    援收據、照片等件為證（見本院卷第13至37頁）並經本院依
    職權向新竹縣政府警察局調閱系爭事故之道路交通事故卷宗
    （見本院卷第75頁至86頁），然為被告所否認，並以前揭情
    詞置辯，是本件應審究事項為：㈠、系爭損害之原因？㈡、被
    告就系爭路段之管理有無欠缺？㈢、系爭損害與系爭路段管
    理欠缺間，有無因果關係？㈣、被告是否應負損害賠償責任?
    若是，被告應給付之損害賠償項目及數額為何？茲析述如后
    ：
㈠、系爭損害之原因？
　　依本件於111年7月21日言詞辯論當庭勘驗被告所提監視攝影
    畫面光碟結果為：系爭路段於109年9月25日3時53分20秒時
    ，有樹枝掉落在系爭路段之內側車道等內容（見本院卷第24
    8頁），參以系爭事故之道路交通事故現場圖（見本院卷第8
    1頁），足見系爭車輛行駛系爭路段內側車道，為閃避系爭
    路樹而偏行向外側車道致撞擊路邊水泥護欄，首堪認定。
㈡、被告就系爭路段之管理有無欠缺？
  ⒈按，依國家賠償法第3條第1項、第9條第2項規定，公有公共
    設施因設置或管理欠缺，致人民生命、身體或財產受損害者
    ，應以該公共設施之設置或管理機關為國家賠償義務機關。
    所謂公共設施之設置有欠缺，係指公共設施建造之初，即存
    有瑕疵而言；管理有欠缺，係指公共設施建造後未妥善保管
    或因其他情事發生瑕疵，而於瑕疵發生後怠於適時修護而言
    （最高法院106年台上字第1442號判決）。
  ⒉被告固抗辯就系爭路段之系爭路樹已盡維護及管理之責，並
    提出交通部公路總局公路養護手冊、道路修復工程契約暨路
    面巡查報告、系爭路段綠美化維護工程契約暨巡查報告等件
    為證。查，系爭事故係因系爭路樹掉落於系爭路段內側車道
    所致，業如前述。因系爭路樹栽種於系爭路段中央分隔島內
    ，系爭路樹之生長是否影響行車視線、系爭路樹之樹枝是否
    掉落路面而阻礙車輛行駛等事項，均與系爭路段用路安全息
    息相關，是被告就系爭路段之管理自應包括確認系爭路樹之
    生長不影響系爭路段正常使用，先予敘明。查諸被告所提系
    爭路段綠美化維護工程工程契約施工補充條款及日間巡查報
    告表巡查項目（見本院卷第195頁；第205頁至231頁），可
    見被告委外之綠美化養護工項包含不良木移除，巡查報告則
    以目視觀察系爭路段是否有樹木或植栽有缺枯株、草木傾倒
    、其他妨礙行車安全之狀況，並無針對樹木樹枝是否過長而
    斷裂、影響行車視線等事項進行巡查、評估，復參諸被告所
    提系爭路段之路樹於系爭事故前109年9月22日9時32分許之
    照片，可見系爭路樹及同路段其他路樹樹枝生長甚為茂盛，
    系爭路樹之樹枝業已延伸至系爭路段內側車道正上方（見本
    院卷卷第231頁），倘系爭路樹樹枝斷裂，即可能掉落而形
    成系爭路段路面之障礙物，應為被告管理系爭路段所得預見
    之情事，而被告就系爭路段之路樹管理，係以路樹外觀是否
    枯萎、傾倒作為初步判斷之依據，主要側重於系爭路段之景
    觀美化，欠缺就路樹未適度修剪可能產生樹枝斷裂或遮蔽行
    車視線等風險加以評估、防範面向，被告復未提出其他事證
    證明於系爭事故發生前已定期就樹木樹枝測量、修剪，難認
    被告已基於維護系爭路段用路安全之目的上適度管理系爭路
    樹及同路段其他路樹。從而，本院認被告就系爭路段管理仍
    有欠缺。
㈢、系爭損害與系爭路段管理欠缺間，有無因果關係？
　  本件因被告未定期測量、修剪系爭路樹之管理欠缺，致系爭
    路樹倒落於系爭路段內側之快車道，原告訴訟代理人為閃避
    系爭樹木切換車道致生損害，有道路交通事故現場圖可參（
    見本院卷第31頁），若非系爭路樹倒落於系爭路段車道上，
    原告亦無庸緊急閃避而生系爭事故，足見系爭損害與被告就
    系爭路段管理欠缺間有相當因果關係。被告固辯稱行經系爭
    路段之其他車輛均能順利迴避，系爭損害與系爭路樹斷落間
    並無因果關係云云，惟其他車輛行經並未發生事故，與駕駛
    之車輛特性、駕駛者之技術、是否盡注意義務等有關，尚難
    據謂系爭損害與被告就系爭路段管理欠缺間無因果關係。
㈣、被告是否應負損害賠償責任?若是，被告應給付之損害賠償項
    目及數額為何？
　⒈依前揭說明，被告就系爭路樹之管理維護有所欠缺，致系爭
    車輛受損，依國家賠償法第3條第1項，自應負損害費償責任
    。查，系爭車輛因系爭事故支出修復費用共計470,829元（
    零件383,817元、工資82,812元、道路救援4,000元）等情，
    有估價表在卷可稽（見本院卷第33頁至37頁）。然系爭車輛
    之修復既以新零件更換被毀損之舊零件，則原告以估價單所
    示之修復費用作為損害賠償之依據，自應將零件折舊部分予
    以扣除。依行政院所頒固定資產耐用年數表及固定資產折舊
    率之規定，系爭車輛之耐用年數為5年，依定率遞減法每年
    折舊1000分之369，另依營利事業所得稅查核準則第95條第6
    項規提列折舊採用定率遞減法者，以1年為計算單位，其使
    用期間未滿1年者，按實際使用之月數相當於全年之比例計
    算之，不滿1月者，以1月計」，系爭車輛於108年2月出廠，
    有車號查詢車籍資料可稽（見限閱卷），迄系爭事故發生時
    即109年9月25日，已使用1年7月，則零件扣除折舊後之修復
    費用估定為190,058元（詳如附表之計算式），加計工資82,
    812、拖吊費用4,000元，必要之修復費用應為276,870元（
    計算式為：190,058元＋82,812元＋4,000元＝276,870元）。
　⒉又損害之發生或擴大，被害人與有過失者，法院得減輕賠償
    金額，或免除之，民法第217條第1項定有明文。且基於過失
    相抵之責任減輕或免除，法院對於賠償金額減至何程度，應
    斟酌雙方原因力之強弱與過失之輕重以定之（最高法院99年
    度台上字第1580號判決參照）。本院審酌系爭事故原因及系
    爭路段於系爭事故當時之天候為雨、路況為直線、夜間有照
    明，系爭路段當時行經多數車輛能正常迴避。綜上各情，認
    原告訴訟代理人駕駛系爭車輛對系爭事故亦有未注意車前狀
    況之過失，本院認以酌減被告30％之過失責任為適當，據此
    折算被害人與有過失之比例後，本件原告得請求被告賠償之
    金額為193,809元（計算式：276,870元70％＝193,809元）。
五、綜上所述，原告依國家賠償法第3條第1項規定，請求被告給
    付193,809元，為有理由，應予准許；至原告逾此範圍之請
    求，為無理由，應予駁回。
六、本件原告勝訴部分，係就民事訴訟法第427條第1項訴訟適用
    簡易程序所為被告敗訴之判決，爰依同法第389條第1項第3
    款之規定，職權宣告假執行。並依同法第392條第2項之規定
    ，依職權宣告被告預供擔保，得免為假執行。
七、本件事證已臻明確，兩造其餘攻擊、防禦方法及所提證據，
    經核均與判決結果不生影響，爰不一一論列，併此敘明。
八、訴訟費用負擔之依據：民事訴訟法第79條。本件訴訟費用額
    ，依後附計算書確定如主文所示金額。
中　　華　　民　　國　　111 　 年　　8　　月　　10　　日
                  臺灣新北地方法院板橋簡易庭
                    法  官  吳孟竹
計    算    書
項        目          金      額（新臺幣）      備    註
第一審裁判費            5,180元
合        計            5,180元            其中2,132元由
                                           被告負擔，餘
                                           由原告負擔。
以上正本係照原本作成。
如不服本判決，應於送達後20日內，向本院提出上訴狀並表明上
訴理由，如於本判決宣示後送達前提起上訴者，應於判決送達後
20日內補提上訴理由書（須附繕本）。
中　　華　　民　　國　　111  　年　　8　　月　　10　　日
                    書記官  李庭君
附表
-----
折舊時間           金額
第1年折舊值        383,817×0.369=141,628
第1年折舊後價值    383,817-141,628=242,189
第2年折舊值        242,189×0.369×(7/12)=52,131
第2年折舊後價值    242,189-52,131=190,058